臺灣屏東地方法院刑事判決　　　　　　　　　　　　　九十一年度易字第二三三號
　　公　訴　人　臺灣屏東地方法院檢察署檢察官
　　被　　　告　乙○○
　　被　　　告　丙○○
　　被　　　告　戊○○
　　被　　　告　潘文獻
　　右　一　人　許清連
　　選任辯護人　林鴻駿
　　　　　　　　鄭淑貞
　　被　　　告　丁○○
右被告因竊盜案件，經檢察官提起公訴（九十年度偵字第七六九一號），本院判決如
左：
     主  文
乙○○、丙○○、戊○○、丁○○共同竊盜，乙○○處有期徒刑肆月，如易科罰金，
以參佰元折算壹日。丙○○、戊○○、丁○○各處拘役貳拾日，如易科罰金，均以參
佰元折算壹日。
潘文獻共同竊盜，累犯，處有期徒刑肆月，如易科罰金，以參佰元折算壹日。
     事  實
一、乙○○於民國九十年十一月七日上午九時許，導引其獵狗，至屏東縣牡丹鄉旭海
    村國防部中山科學研究院 (下稱中科院)九棚基地二號門前山上約五百公尺處，
    捕捉山豬，因遭甲○○所有，飼養於該處之牛群攻擊，而無法脫身，乃唆使獵狗
    驅趕牛群，其中一隻牛不慎跌落山崖死亡，詎其竟心生貪念，下山夥同丙○○、
    潘文獻（前因妨害自由案件，經本院判處有期徒刑四月，甫於八十七年八月五日
    執行完畢）、丁○○、戊○○等人，共同基於意圖為自己不法所有之犯意聯絡，
    於同日上午十時許，先由乙○○、丙○○、戊○○三人在上址剖殺牛隻及去除內
    臟，再由潘文獻、丁○○二人將肉塊裝載至車上，而竊得該牛隻。嗣乙○○即指
    示潘文獻駕車搭載丙○○、戊○○、丁○○等人，於牡丹鄉內高士村、牡林村、
    石門村、牡丹村等地，販售予不知情之村民牟利（尚剩有約六十斤牛肉未售完，
    由潘文獻寄放於不知情之連春國住處），所得款項，丙○○、戊○○及丁○○各
    得新臺幣二千元，餘均歸乙○○及潘文獻所有。後因甲○○發現遺留之牛頭及牛
    隻內臟，始報警循線查獲。
二、案經甲○○訴由屏東縣警察局恆春分局報告臺灣屏東地方法院檢察署檢察官偵查
    起訴。
     理  由
一、訊據被告乙○○等人固坦承固右揭時、地，分工宰殺及搬運販售牛隻，惟矢口否
    認有竊盜之犯行，被告乙○○辯稱：那牛群在中科院山上已經很久了，以前確實
    是有人放養，現在都沒人看管，屬於野牛，旭海村及港仔村村民都知道那地方有
    很多野牛，那些野牛有時看到人會攻擊人，當天我帶狗上山抓山豬，被牛群攻擊
    ，我爬到樹上，狗就攻擊牛群，其中一隻牛摔到山崖死掉了，我就找另外四名被
    告，問他們要不要一起來殺牛，在此之前，我有去找看看這隻牛是否有人飼養，
    但卻有數處牛主都說是他們的，不只告訴人說是他的云云；被告丙○○辯稱：是
    乙○○跟我說，他去追山豬，狗咬了一隻野牛，叫我們去忙宰殺那隻牛，我是殺
    完牛後，才發現那隻牛左耳有記號，牛肉是乙○○及潘文獻拿去賣的，我只得到
    一千元云云；被告戊○○辯稱：那天乙○○只告訴我有工作要做，到現場時，他
    告訴我們說那是野牛，且中科院先前已公告說，那裡不能放養牛隻，所以我認為
    在該處發現之牛隻，就是野牛云云；被告潘文獻辯稱：我平常都幫乙○○載運山
    豬，當天乙○○告訴我，有工作做，我就到現場，我到時牛隻已肢解完畢，我只
    負責將牛肉裝上車及開車，那隻牛我認為應該是野牛，因為中科院曾公告，放養
    在該處牛隻，如未在期限內領回，就視為野牛，且家牛是要在鼻上鑽洞，而非在
    耳上做記號云云；被告丁○○辯稱：是潘文獻叫我去的，我不知道是誰要宰殺水
    牛，所宰殺之牛隻，我不知道是何人所有，我到現場時，牛隻已宰殺完畢，我只
    負責將牛肉搬到車上，然後由潘文獻駕車，載我與丙○○及戊○○等人去販賣牛
    肉云云。經查：
  (一)右揭犯罪事實，業據告訴人甲○○指訴綦詳，且依告訴人所指，其飼養之牛隻，
    以左耳剪一缺口做為標記，而遭被告等肢解販賣之牛隻，左耳確有一缺口，有卷
    附照片四幀為憑，足認告訴人上開所指，堪可採信。
  (二)被告等雖以前詞置辯，且被告潘文獻聲請傳喚之證人即旭海村村長己○○，雖到
    庭證述：現在中科院裡之牛均為野牛，因中科院有請旭海村及港仔村村長廣播，
    二村村民若有在內養牛，要驅趕出來，否則視為野牛等語。惟依卷附中科院於八
    十六年九月八日，在旭海村村長室，與牛主代表甲○○、鍾金梅二人，協調處理
    牛隻之會議紀錄，係約定在期限內，牛主未將在九鵬基地內之牛隻驅離，基地將
    自行處理，或通知牛主申領，若無人認領，即以無主物處理，顯見未在期限內驅
    趕出九鵬基地之牛，僅有中科院有權依無主物處理，牛主不得異議，然他人尚無
    法依此協議主張有宰殺、販賣之權利，是被告等辯稱及證人己○○證述，該處之
    牛均為野牛云云，洵屬無據，委不可採。況且，被告等既供稱，之前未曾宰殺過
    牛隻，倘真有如被告等所辯，在該處放養之牛隻，均可一概視之為野牛，則以牛
    隻之經濟價值較豬隻為高，何以村民均無在該處狩獵野牛之習慣，益證被告等辯
    稱主觀上未有不法意圖云云，實為飾卸之詞，不足採信，本件事證已臻明確，被
    告犯行洵堪認定。
二、核被告等所為，係犯刑法第三百二十條第一項之竊盜罪。被告潘文獻前因妨害自
    由案件，經本院判處有期徒刑四月，於八十六年十二月十日執行完畢，有被告全
    國前案紀錄表在卷足稽，其受有期徒刑之執行完畢，五年內，再犯有期徒刑以上
    刑之罪，為累犯，依法加重其刑。爰審酌被告乙○○、丙○○及戊○○等人，均
    無前科，素行良好，惟被告乙○○乃為本次犯行之主謀，且其與被告潘文獻二人
    ，所分得之財物較其他人為多，及被告等迄未賠償告訴人之損失等一切情狀，分
    別量處如主文所示之刑，並諭知易科罰金之折算標準。
據上論斷，應依刑事訴訟法第二百九十九條第一項、刑法第二十八條、第三百二十條
第一項、第四十七條、第四十一條第一項前段、罰金罰鍰提高標準條例第一條前段、
第二條，判決如主文。
本案經檢察官蔡榮龍到庭執行職務
中      華      民      國      九十一      年     五     月     七     日
                                      臺灣屏東地方法院刑事第二庭
                                          法  官  包梅真
右正本證明與原本無異。
如不服本判決應於收受本判決送達後十日內向本院提出上訴書狀，其未敘述上訴理由
者，並得於提起上訴後十日內向本院補提理由書狀（均須按他造當事人之人數附繕本
 ）「切勿逕送上級法院」
                                          書記官  蔡進吉
中      華      民      國      九十一      年     五     月     七     日
附錄法條：
刑法第三百二十條第一項
意圖為自己或第三人不法之所有，而竊取他人之動產者，為竊盜罪，處五年以下有期
徒刑、拘役或五百元以下罰金。
